臺灣高等法院刑事判決
109年度上訴字第1590號
上  訴  人  
即  被  告  覃德義


上列上訴人即被告因違反毒品危害防制條例案件，不服臺灣桃園
地方法院108年度審訴字第1800號，中華民國109年2月21日第一
審判決（起訴案號：臺灣桃園地方檢察署108年度毒偵字第3960
號），提起上訴，本院判決如下：
    主  文
上訴駁回。               
    事實及理由
一、經本院審理結果，認第一審以上訴人即被告覃德義犯毒品危
    害防制條例第10條第1項之施用第一級毒品罪，判處有期徒
    刑8月，認事用法及量刑均無不當，應予維持，除引用第一
    審判決書記載之事實、證據及理由（如附件）外，並補充記
    載「被告於本院準備程序之自白」為證據。
二、被告上訴意旨略以：毒品施用，具有相當之藥物依賴性，即
    便經長時間施以刑罰，出監後繼續施用之比例仍高，換言之
    ，刑法之教化功能及預防理論在施用毒品之犯罪類型已失原
    有之目的，是否應以病人之角度看待、認定施用毒品成癮之
    犯罪行為，而非機械性適用法規處罰被告；原判決認定被告
    屬於累犯，所憑之理由即有機械性適用法規之情形，施用毒
    品之人係遭毒癮所害，始終無法自拔，因而繼續施用，換言
    之，施用毒品之人並不存在特別惡性，亦無刑罰反應力薄弱
    之問題，要求被告勿繼續施用毒品不具期待可能性，故對於
    不具期待可能性之行為人考量其刑罰反應力，顯然無稽，原
    判決以特別惡性及刑罰反應力薄弱，論被告為累犯，有違釋
    字第775號解釋意旨；況原判決論以累犯之前案刑罰係被告
    以繳納罰金代替徒刑之執行，顯見被告在罰金之後較無刑罰
    反應力，原判決卻仍以刑罰反應力薄弱為由論以累犯，而未
    考量被告個案之特殊性，就累犯之認定亦無詳盡理由，顯有
    判決不備理由之違法云云。
三、惟查原審依司法院釋字第775號解釋意旨，審酌被告構成累
    犯之前案係犯施用毒品罪，其經判處徒刑並執行完畢，理應
    產生警惕作用，並因此自我控管，然其又犯本案施用毒品罪
    ，足見其有一定特別之惡性，對於刑罰之反應力顯然薄弱，
    而有延長矯正期間，以助重返社會，並兼顧社會防衛之需，
    且就其所犯之罪之法定最低本刑予以加重，尚不致使其所受
    之刑罰超過其所應負擔之罪責，而造成對其人身自由過苛之
    侵害，經核仍有加重其法定最低本刑之必要，因而依刑法第
    47條第1項規定加重其刑，於法並無不合，亦無上訴意旨所
    稱悖於司法院解釋意旨、判決不備理由之違誤。被告上訴徒
    憑己見，指摘原判決不當，為無理由，應予駁回。至被告固
    於本院審理時供稱：實際上係分開施用第一級毒品與第二級
    毒品，之前聽說兩者混合施用會判較輕，但卻沒判較輕，請
    將兩罪分開判刑並予易科罰金云云（見本院卷第54至56頁）
    ，然其於偵查、原審準備程序及審理、乃至本院準備程序，
    始終坦認係利用玻璃球同時施用第一級毒品與第二級毒品，
    而未曾敘及分開施用兩種毒品之情（見偵卷第29頁反面、原
    審卷第114、118、119頁、本院卷第40頁），遲至本院審理
    時始翻異前詞，改口否認同時施用，顯不足採，附此敘明。
據上論斷，應依刑事訴訟法第373條、第368條，判決如主文。
本案經檢察官陳幸敏到庭執行職務。
中　　華　　民　　國　　109 　年　　6 　　月　　24　　日
                  刑事第十六庭  審判長法　官  葉騰瑞
                                      法　官  廖紋妤
                                      法　官  陳芃宇
以上正本證明與原本無異。
如不服本判決，應於收受送達後20日內向本院提出上訴書狀，其
未敘述上訴之理由者並得於提起上訴後20日內向本院補提理由書
（均須按他造當事人之人數附繕本）「切勿逕送上級法院」。
                                      書記官  李佳芬
中　　華　　民　　國　　109 　年　　7 　　月　　3 　　日